臺灣臺北地方法院交通事件裁定       100年度交聲字第2385號
原處分機關  交通部公路總局臺北區監理所
異  議  人
即受處分人  王建二
上列異議人即受處分人因違反道路交通管理處罰條例案件，對於
交通部公路總局臺北區監理所民國100年10月4日所為之處分（原
處分案號：北監自裁字第裁40－Z2B010908 號），聲明異議，本
院裁定如下：
    主  文
異議駁回。
    理  由
一、原處分意旨略以：異議人即受處分人王建二駕駛車牌號碼二
    七六一－YC號自用小客車，於民國一○○年八月五日晚間九
    時十二分許，在國道一號高速公路北向一百三十五公里處，
    被警攔停舉發「經雷射槍測定行速一百五十九公里限速一百
    公里超速五十九公里測距兩百二十二公尺」違反道路交通管
    理事件，經內政部警政署國道公路警察局第二警察隊警員，
    以公警局交字第Z2B○一○九○八 號舉發違反道路交通管理
    事件通知單（下稱舉發單）舉發，受處分人依舉發單所載應
    到案日期前到案陳述意見，原處分機關爰依道路交通管理處
    罰條例第三十三條第一項第一款、第六十三條第一項，違反
    道路交通管理事件統一裁罰基準及處理細則第四十一條、第
    四十三條、第四十四條、第六十七條之規定，裁處罰鍰新臺
    幣（下同）五千元，併記違規點數一點等語。
二、聲明異議意旨略以：伊當時是一直開在一輛警車後方，不敢
    超前，因為前方路好像有事故車，伊並沒有超速，當時該路
    段無設路燈，如何證明在夜間昏暗情況下目視而不會出錯，
    且偵測地點是距離二百二十公尺，員警有視覺上會有誤差，
    原處分機關又無法提供標準儀器拍下之照片，僅提供儀器合
    格證明書，均無足以證明異議人有超速之行為云云。
三、按汽車行駛高速公路及快速公路，應依速限標誌指示，高速
    公路及快速公路交通管制規則第五條第一項前段定有明文；
    又汽車行駛於高速公路、快速公路或設站管制之道路，不遵
    使用限制、禁止、行車管制及管理事項之管制規則而有行車
    速度超過規定之最高速限或低於規定之最低速限者，處汽車
    駕駛人新臺幣（下同）三千元以上六千元以下罰鍰，並記違
    規點數一點，道路交通管理處罰條例第三十三條第一項第一
    款、第六十三條第一項第一款分別定有明文。次按汽車駕駛
    人之行為，經以科學儀器取得證據資料證明其行為違規者，
    當場不能或不宜攔截製單舉發者，得逕行舉發，且違規行為
    係行車速度超過規定之最高速限或低於規定之最低速限者，
    得採用固定或非固定式科學儀器取得證據資料證明，惟於一
    般道路須至少於一百公尺，於高速公路、快速公路須至少於
    三百公尺前，明顯標示之；道路交通管理處罰條例第七條之
    二第三項亦有明文。
四、經查：
  (一)受處分人於一○○年八月五日晚間九時十二分許，駕駛車牌
    號碼二七六一－YC號自用小客車，在國道一號高速公路北向
    一百三十五公里處，遭警攔停，經雷射槍測定行速時速一百
    五十九公里；及該處限速為時速一百公里等情，業據證人即
    本件舉發警員賴文昱、洪周靖於本院調查時證述明確，且有
    上揭舉發單附卷可稽，是上開事實，堪以認定。
  (二)受處分人固以前情置辯，然依本件舉發警員洪周靖於本院調
    查時證稱：一○○年八月五日，伊與賴文昱警員一起執行巡
    邏勤務。當天是將警車停在國道一號北上一百三十五公里處
    避車彎，進行測速取締的勤務，當時車流量不算多，是由伊
    下車做測速的，伊當時測速時是選擇車流量中有明顯速度差
    之車輛，用雷射槍掃瞄，發現有超速車輛的時候，就出指揮
    棒攔車，受處分人開的是暗色的自小客車，當時並沒有停車
    ，伊就回到車上開車，並開警示燈由後面追趕受處分人，到
    苗栗交流道出口前有攔停到受處分人，攔停後就告訴受處分
    人違規之事實，有把數據給受處分人看，並開單舉發等語（
    見本院卷第三二頁），及證人即本件舉發警員賴文昱於本院
    調查時證稱：一○○年八月五日晚上九時許，伊與洪周靖在
    國道一號三義交流道一百三十五公里處執行巡邏勤務。當時
    那個路段有路燈，車子不多，我們將車子停在國道北上一百
    三十五公里前有測速照相標示牌的後面一個避車彎處，由洪
    周靖下車拿測速器，並測得受處分人車子超速，就要把他攔
    下來，但是受處分人認為不是攔他，所以沒有停車，洪周靖
    就開警示燈開車追上去，受處分人有煞車，約在一百三十三
    公里處快到苗栗交流道的時候追到受處分人，並攔停受處分
    人，有拿測速的數據給受處分人看，說他超速了，就依法開
    告發單等語（見本院卷第三一頁），審酌證人洪周靖及賴文
    昱警員對於舉發當時由何人持測速器下車執行測速行為、有
    無開警報器與警示器攔停、受處分人有無立即停車、在何處
    攔停到受處分人車輛、車流量不多等舉發情況，證述均一致
    ，足見證人洪周靖與賴文昱上開證述，堪以採信。又受處分
    人所有之上揭自用小客車顏色為藍色一節，亦有車號查詢汽
    車車籍在卷可按（見本院卷第六四頁），可認證人洪周靖上
    開證稱受處分人駕駛之車輛為暗色無訛。再觀諸證人賴文昱
    提出之現場照片及現場圖可知（見本院卷第三四頁至第三五
    頁、第六一頁至第六三頁），證人洪周靖及賴文昱執行取締
    勤務位置係在該標誌後方，顯見本件受處分人駕駛之上開自
    用小客車，行經上開路段，可知悉該路段前有測速；另觀諸
    上開照片，該路段係屬直線路段，其間並無遮蔽物，又有路
    燈，晚間照明光亮，且證人洪周靖及賴文昱亦均證稱當時車
    流量不大等情，足徵證人洪周靖使用測速器舉發本件交通違
    規時，應可清楚目視受處分人駕駛車輛行駛至該路段之情形
    ，而無錯看之可能。足認證人洪周靖及賴文昱確於上揭時、
    地執行測速取締勤務，由證人洪周靖持雷射槍測得受處分人
    駕駛深色自小客車行車速度為時速一百五十九公里，及開警
    示燈及警報器攔停受處分人，因受處分人未停車而由證人洪
    周靖駕駛警用巡邏車搭載證人賴文昱隨後追趕，並於苗栗交
    流道出口有攔查受處分人等情至為灼然。（另證人賴文昱雖
    證稱洪周靖看到超速的車是白色的車等語，然稽之上開證述
    內容證人賴文昱對於本件其餘舉發當時之情形核與證人洪周
    靖證述情節大致相符，而本件持測速器實施測速並非證人賴
    文昱，是其對於該違規車輛之顏色恐無法清楚記憶抑或有模
    糊之處，惟尚不能因此即認定證人賴文昱之證詞憑信性有疑
    ，附此敘明。）
  (三)另據證人賴文昱證稱當天是駕駛BMW 大五系列車等語（見本
    院卷第三一頁背面），及證人洪周靖證稱受處分人有稍微減
    速等語（見本院卷第三二頁背面），是受處分人當時駕駛車
    輛行車速度雖已高達一百五十九公里，車速非常快，惟證人
    洪周靖所駕駛之車輛係專供國道高速公路警察所用，顯係為
    高速公路取締車輛所用，再審酌受處分人有稍微減速情況，
    故證人洪周靖駕駛警用巡邏車跟隨在受處分人上開自用小客
    車，且並未跟錯等情，尚無悖於常情。
  (四)又測速雷射槍，偵測時以雷射光束瞄準同時於車道行駛車輛
    之單一目標進行偵測，不受其他車道上行駛中之車輛干擾及
    當時道路車流量之影響，又偵測時間極短，此有內政部警政
    署國道公路警察局第二警察隊一○○年九月十四日公警二交
    字第一○○○二七二二一六號函及操作手冊在卷可參（見本
    院卷第一四頁、第四七頁背面），足見雷射測速儀受其他外
    在客觀因素影響而產生不夠精確之結果之機率甚低；另參以
    證人洪周靖證稱：當時車流量屬常態分佈，不算多，也不算
    少，受處分人之車輛明顯的較快，伊用雷射槍對準目標，是
    單點單測，伊確定對到是受處分人車輛等語（見本院卷第三
    二頁背面），益徵本件證人洪周靖使用雷射測速儀測速時，
    應無誤測其他車輛車速之可能。再者，本件用以舉發之雷射
    測速器材本身，亦係通過經濟部標準檢驗局國家標準檢驗合
    格，領有檢驗合格證書，檢定日期為一○○年五月二十七日
    ，有效期限一○一年五月三十一日，此有經濟部標準檢驗局
    雷射測速儀檢定合格證書一紙附卷足憑（見本院卷第一五頁
    ），堪認上開檢定合格證書為該雷達測速儀器之合格證書，
    是該組雷達測速儀顯係在正常運作下所為之測速，尚無證據
    顯示該機器有故障之虞或所測得之數據有何失真情事，其準
    確度應屬可信。
  (五)再觀諸證人賴文昱提出之現場照片及現場圖，該路段在北上
    一百三十六點四公里處確實設置有「前有測速照相」之標誌
    及警語，且距離舉發警員駕駛之警用車當時所停之避車彎（
    北上一百三十五點八公里）約為六百公尺，而依據上開道路
    交通管理處罰條例第七條之二第三項規定，得採用非固定式
    科學儀器取得證據資料證明，於高速公路、快速公路須至少
    於三百公尺前，明顯標示之，是本件證人賴文昱及洪周靖既
    已證稱舉發當時係在北上一百三十五公里處，顯已合於上開
    規定須在三百公尺前明顯標示。
  (六)又受處分人辯稱之前有事故，另有一台警車，伊不可能超速
    云云，據證人賴文昱於本院調查時證稱：若當時有事故，我
    們可以看得到，當天沒有事故，也沒有看到警車等語（見本
    院卷第三一頁），及證人洪周靖於本院調查時證稱：當時執
    勤只有我們一部警車，我們停靠在那邊一段時間，沒有事故
    ，也沒有其他警車等語（見本院卷第三二頁背面），是由上
    開二證人之證詞可知，證人賴文昱及洪周靖舉發當時，該路
    段附近並無任何事故，亦無其他警車，苟如受處分人所述，
    然該路段為直線，當時若有其他警車或事故車停靠路肩，該
    位置應相當明顯，證人賴文昱及洪周靖尚不至於未見到，是
    受處分人上揭所辯，尚屬有疑。
  (七)另按交通警察掣單舉發違反道路交通管理處罰條例所列之違
    規事實，本質上為行政處分，係公務員基於職務上之公權力
    ，依法就特定之具體事件所為之具公法上效果之單方面行政
    行為，如無形式上顯然之瑕疵可指，基於公務員為公法上行
    為具有公信力之原則，該行政行為當可被推定為真正，其據
    以依法處分之事實認定亦為正確無誤，此與民事訴訟法第三
    百五十五條第二項規定「文書依其程式及意旨得認作公文書
    ，推定其為真正」之情形相同。本此公信原則，立法者乃賦
    予行政機關制定違反道路交通事件統一裁罰基準及處理細則
    ，使執行勤務員警得當機處分，以達其維護交通秩序、安全
    之行政目的。反之，若謂公務員一切行政行為均需預留證據
    以證其實，則國家行政勢必窒礙難行，準此，刑事訴訟法就
    犯罪證據所列有關之規定與屬於行政秩序罰之交通違規裁罰
    本質不合之部分，自不在準用之列。從而，交通違規行政爭
    訟之舉證責任原理，應非如刑事案件中，必須超越任何合理
    懷疑，始可為有罪判決之嚴格程度，而係應與民事訴訟之舉
    證責任原理相類似，亦即基本上應就行政機關與人民所各自
    主張有利於己之事實，分配其應盡之舉證責任，而非逕予準
    用刑事訴訟上之「無罪推定」原則，此觀諸行政訴訟法第一
    百三十六條規定行政訴訟程序準用民事訴訟法第二百七十七
    條舉證責任分配原則之立法意旨亦明。另按法院受理交通事
    件，準用刑事訴訟法之規定；其處理辦法，由司法院會同行
    政院定之，道路交通管理處罰條例第八十九條定有明文。又
    聲明異議案件之處理，除準用刑事訴訟法有關規定外，依道
    路交通案件處理辦法之規定處理之；交通法庭就聲明異議之
    案件，必要時，得訊問受處分人及其他關係人，並得傳喚證
    人，命行鑑定，實施勘驗，亦為該辦法第四條第二項及第十
    六條所明定。又員警舉發交通違規案件，並不以舉發照片為
    唯一證明方法（道路交通管理處罰條例第七條、第七條之一
    、第七條之二規定參照）。是依現行法律規定，法院處理交
    通事件，並不限於科學儀器所採證據，惟仍須就事件所涉相
    關證據資料，包括供述及非供述證據，依據證據法則，憑以
    認定行為人交通違規行為之有無。此乃因交通違規事件之特
    性，行為態樣甚夥，復多有瞬間即逝行為，實在無法於有交
    通違規同時，全部得以即時利用科學儀器，取得證據資料；
    即使屬於方便以科學儀器採證之交通違規行為，普遍採用，
    不但所費不貲，也有實際困難。若舉發員警係親眼見聞違規
    經過，並以證人身分具結後在法院證述，仍不失為認定交通
    違規事實有無之證據方法。況警員舉發交通違規，係依道路
    交通管理處罰條例授權所為之職權行使。而汽機車駕駛人闖
    紅燈、違規迴轉、超速等違規行為之取締，揆其行為本質，
    多係發生於瞬間，通常多委由當場執行取締違規公務員之認
    識及判斷，且必須為立即之取締作為，此為達成維持交通秩
    序目的所必要。且依道路交通管理處罰條例之規定，此種立
    即性之舉發違規，多依警員之認知判斷已足，並無必須另有
    其他積極佐證：如其他目擊證人或必須拍攝照片等，始構成
    處分要件之規定。此係因執行職務之公務員，通常多具有一
    定之考選資格與專業訓練，且其執法之對象係不特定之大眾
    ，故其立場經立法機關推定，應具有客觀、公正與公平之特
    質，而無故意偏頗之虞。故本件舉發員警洪周靖及賴文昱既
    已於本院調查時居於證人之地位具結證述其所親身目擊及見
    聞違規當時雷射測速儀測得受處分人在違規地點行車速度，
    是本件雖未提出其他舉發時之違規照片，本院認自足以擔保
    其證詞之憑信性，是受處分人上揭所辯，委不足採，本件受
    處分人上揭違規事實，堪以認定。
五、綜上所述，受處分人確實有本件違規情事，原處分機關依道
    路交通管理處罰條例第三十三條第一項第一款、第六十三條
    第一項、違反道路交通管理事件統一裁罰基準表之規定，裁
    處受處分人罰鍰五千元，並記違規點數一點，並無不當。本
    件異議為無理由，應予駁回。
六、據上論斷，應依道路交通管理處罰條例第八十七條第二項，
    道路交通事件處理辦法第十八條，裁定如主文。
中    華    民    國   100    年    12    月    29    日
                  刑事第十四庭法  官  林玉蕙
上正本證明與原本無異。
如不服本裁定，應於裁定送達後5日內向本院提出抗告狀。
                              書記官  陳怡君
中    華    民    國   100    年    12    月    30    日